臺灣高等法院刑事判決　　　　　　　　　　　　　　九十一年度上易字第七六八號
　　被　　　告　戊○○
　　選任辯護人　曾啟湧
右上訴人因竊盜案件，不服臺灣板橋地方法院九十年度易字第三五八號，中華民國
九十一年二月六日第一審判決（起訴案號：臺灣板橋地方法院檢察署九十年度偵字第
一一九三五號）提起上訴，本院判決如左：
    主  文
上訴駁回。
    事實及理由
一、本案經本院審理之結果，認第一審法院以被告所犯竊盜罪之事證明確，適用刑法
    第三百二十條第一項，並審酌被告犯罪之動機、目的、所用手段、所生危害及犯
    罪後態度等一切情狀，量處有期徒刑月，並諭知易科罰金之折算標準，又以被
    告前未曾受有期徒刑以上之宣告，有臺灣高等法院檢察署刑案記錄簡覆表附卷可
    稽，本案係初犯，且犯罪後雖否認犯行，惟經此刑之宣告，已足使其知所惕勉，
    堪信無再犯之虞，認所宣告之刑，以暫不執行為適當，依刑法第七十四條第一款
    併宣告緩刑貳年。其認事用法及量刑均無不當，應予維持，並引用第一審判決書
    所記載之事實、證據及理由（詳如附件所載）。
二、上訴人即被告上訴意旨略以：（一）關於失車尋獲地點，警方係依據偵查員吳順
    男偵訊車主乙○○稱：「因警方尋獲我車子時，是停放在大馬路旁」（見九十、
    四、十四警訊筆錄），但車主於檢察官偵查則改稱：「九十、三、十九晚上十一
    時經警局通知尋獲車輛，經領回車子發現車內無貴重東西遺失，當時車子尋獲時
    以我鎖匙打開車子，警方通知我時是會同我至車子尋獲處中和市○○路五二０巷
    工地內，該址是工廠地屬於私人工廠內，沒有門禁、圍牆，還沒有（作）車子停
    在裡面空地內、車子佈滿灰塵，警員一直試圖打開車門，但打不開，才通知我以
    鎖匙打開，開回中和派出所，才找鑑識組採指紋，車內有我的小丁○○，還有一
    些酒（足見其酒瓶內的酒沒人動它）」（九十、八、三偵訊筆錄），為何能採到
    被告二枚指紋，令人十分不解。且失主兩次筆錄陳述完全不同，於九十、四、十
    四警訊中是說「因警方尋獲我車子時是停放在大馬路旁」，顯非在工地內，而事
    隔四個月於九十、八、三檢察官偵訊筆錄明確指明在工地滿佈灰塵，且說車門不
    易打開，由失主自行開鎖駕駛至中和派出所，足見被害人不是畏罪記憶不清就是
    精神測謊，必須鑑定之；（二）請再傳訊車主乙○○訊明車輛被查獲地點以及原
    車主真正停放地點？車主為何知道採集指紋？為何稱車內才能採到指紋？為何不
    能保留現場不動等待鑑識組人員來現場採取指紋，任意開走車輛到派出所？該開
    鎖進入車內之人與開門駕駛小貨車到警局派出所之人之指紋有無留在駕駛座或車
    門上？為何警方無法把真正採到全部指紋送鑑定？另請訊問證人林萬春證明車主
    是辦民間外燴，有可能自己酒醉找不到車子，誤報失竊情事；又請傳刑事局鑑識
    人員到庭說明，究竟有二指指紋完全相符、類似或近似云云，指摘原判決不當。
三、惟查：
（一）告訴人乙○○於九十年四月十四日製作警訊筆錄時指訴「因我所有之ＦＮ─三
      一五一號自小客車失竊，警方於九十年三月十九日尋獲，並在我失竊ＦＮ─三
      一五一號自小客車內採獲多枚指紋，經比對有結果後而通知我前來調查」，經
      警訊問「當時ＦＮ─三一五一號自小客車有無遭破壞，失竊幾天？」，告訴人
      指訴「沒有遭破壞，約十天左右」等語（參見偵查卷第八頁背面），於九十年
      八月三日偵查時指訴「我是在九十年三月間停放於板橋市○○路橋旁要回南部
      ，五、六天後發現車子不見了，我馬上於九十年三月十日去報案，失竊時間不
      確定」等語（參見號偵查卷第二十二頁背面），又於九十年十一月二十九日原
      審審理時則指訴「九十年三月十日發現失竊，車子我在三月八日或七日停放在
      板橋民生橋下旁邊，過了二、三天後發現失竊」等語（原審九十年十一月二十
      九日訊問筆錄），復於本院調查中稱：「我在九十年三月十日從南部上來的，
      而我的車子是中華威力一千一的箱型車子，原來是放在台北縣板橋是的民生橋
      旁，就是文化路與中山路中間民生路的橋旁，發現遺失是我在前三天停放的，
      事後我是在九十年三月十日晚上九點多從南部上來回來就開始找車子，到晚上
      十一點確定車子遺失後在去報案的，我停放的地點並沒有違規畫紅線，我也有
      詢問拖吊停車場，我的車子也未被拖吊，也有再去派出所查詢過後才報案的，
      我有問警察是否要去監理所報遺失，警察要我過一個星期再報，但在九十年三
      月十九日晚上十時多，有警察打電話問我車子車號甲○3151是否我的車子，並
      要我帶鑰匙去發動，車子是停放在台北縣中和市○○路五二０巷工地內，在裡
      面尋獲到我的車子，離我停放的民生路橋旁有三、四公里遠。」（見本院九十
      一年四月二日訊問筆錄），綜上告訴人之指訴，於警訊、原審及本院調查時係
      指訴自九十年三月十日發現失竊，至警方於九十年三月十九日尋獲車輛約失竊
      十天等語，應與事實相符，又告訴人於偵查時時，指訴其停放時間與發現失竊
      時間，大約相隔為三至六天，由於案發日期至偵查及原審審理時均已相隔相當
      時間，告訴人之前開指訴，雖稍有不同，但無礙於本件汽車確有失竊之事實。
      此外，並有車輛竊盜、車牌失竊資料個別查詢報表─查詢車輛認可資料在卷可
      稽。再者，告訴人乙○○於本院調查中稱：我在九十年三月十日從南部上來的
      ，而我的車子是中華威力一千一的箱型車子，原來是放在台北縣板橋是的民生
      橋旁，就是文化路與中山路中間民生路的橋旁（見本院九十一年四月二日訊問
      筆錄），又稱：「（問：是否你將車子停放到在台北縣中和市○○路五二０巷
      工地內遺忘掉？）我偶而才會喝一點酒，我絕對不會把車子停放的地點遺忘掉
      。」等語（見本院九十一年四月二日訊問筆錄），衡諸本件車輛查獲經過，告
      訴人乙○○所述應屬可信，至於證人林萬春雖於偵查中稱車主是辦民間外燴，
      有可能自己酒醉找不到車子，誤報失竊情事，乃其個人推測之詞，尚不足為被
      告有利判決之依據，被告另聲請訊問證人林萬春，顯無必要。
（二）告訴人乙○○於本院調查中稱：在九十年三月十九日晚上十時多，有警察打電
      話問我車子車號甲○3151是否我的車子，並要我帶鑰匙去發動，車子是停放在
      台北縣中和市○○路五二０巷工地內，在裡面尋獲到我的車子，離我停放的民
      生路橋旁有三、四公里遠（見本院九十一年四月二日訊問筆錄），於偵查供稱
      ：「九十、三、十九晚上十一時經警局通知尋獲車輛，經領回車子發現車內無
      貴重東西遺失，當時車子尋獲時以我鎖匙打開車子，警方通知我時是會同我至
      車子尋獲處中和市○○路五二０巷工地內，該址是工廠地屬於私人工廠內，沒
      有門禁、圍牆，還沒有（作）車子停在裡面空地內、車子佈滿灰塵，警員一直
      試圖打開車門，但打不開，才通知我以鎖匙打開，開回中和派出所，才找鑑識
      組採指紋，車內有我的小丁○○，還有一些酒」等語（見九十、八、三偵訊筆
      錄），對於發現失竊車輛地點之供述並無不同，而該車輛尋獲處雖在中和市○○路五二０巷工地內，惟係工地內臨近路邊，亦據告訴人乙○○於本院調查中
      陳明無訛，則告訴人乙○○於警訊中稱：「因警方尋獲我車子時，是停放在大
      馬路旁」等語（見九十、四、十四上午警訊筆錄），洵無歧異，矧該失竊車輛
      係警方巡邏時尋獲後始通知告訴人，亦經告訴人指訴在卷，並經證人即警員林
      萬春於偵查中證實（見偵查卷第二十七頁正、反面），告訴人當無故為不實陳
      述之必要，被告及辯護人一再指摘告訴人乙○○於警訊及偵查中之供述不一，
      不無誤會。
（三）再查，證人即台北縣警察局中和分局偵查員林萬春於偵查時證述「本案係巡邏
      網四處巡邏時由電腦上發現是失竊報失車輛，再請被害人到查獲地點自行打開
      車輛，我是接到中和派出所通知到派出所，這時車主已自行打開門，開車到中
      和派出所，至於車主如何開啟車門過程我不清楚，我由駕駛座內部車窗玻璃。
      後照鏡均採集內部指紋，前座有一喝過的高梁酒瓶只剩四分之一左右，擺在駕
      駛座旁椅上，高梁酒上採到數枚指紋，現場採集其中六枚指紋再補被害人指紋
      供比對，只有二枚反應出來是戊○○的指紋，於九十年三月十日採指紋送驗（
      本件係九十年三月十九日尋獲車輛，於九十年三月二十二日發函送請鑑定，詳
      如後述，因此筆錄上記載九十年三月十日採指紋送驗等語應屬誤載）」（參見
      偵查卷第二十七頁、第二十八頁，而於原審審理時證述「我在右前座找到高梁
      酒瓶，高梁酒瓶上有六枚指紋，車內其他部分都沒有指紋，酒瓶採集完指紋後
      就放回車上發還被害人」等語（本院九十年十一月二十九日訊問筆錄），參諸
      告訴人乙○○於本院調查中稱：車子內的丁○○是我的，我有喝了一半掉，丁○○我是放在駕駛座旁邊座位前面的工具箱裡面，丁○○還有其他的東西被搜
      的丟在駕駛座旁邊的座椅上面及座位底下。」等語（見本院九十一年四月二日
      訊問筆錄），就丁○○放置地點之證述，互核相符，應屬實在。而該高梁酒瓶
      確實係告訴人所有，並在失竊之車輛內尋獲，並據告訴人指訴在卷，應為事實
      。至於警方訊問被告時記載在車內右前座置物箱內找到酒瓶云云（參見偵查卷
      第七至於頁背面），應係指該高梁酒瓶原來放置地點，併予敘明。
（四）再查，警方於九十年三月十九日尋獲車輛，於同年三月二十二日始發函送請內
      政部警政署刑事警察局鑑定指紋，當時並不知涉案人為何人，內政部警政署刑
      事警察局於九十年四月四日始經由電腦存檔之指紋資料，其鑑定結果為警方所
      採集指紋之其中二枚，與被告之左拇指與右小指指紋相符，有內政部警政署刑
      事警察局九十年四月四日（九十）刑紋字第四六二六八號鑑驗通知書附卷可稽
      ，鑑驗完成始於九十年四月二十二日通知被告到案說明，而原審當庭採集被告
      及告訴人之指紋，再與高梁酒瓶上所採集之指紋送請鑑定，相互核對，該高梁
      酒瓶上所採集之六枚指紋中有二枚與被告之左拇指與右小指指紋相符，亦有法
      務部調查局九十年十二月十日（九○）陸（二）字第九○○八五六四九號檢驗
      通知書在卷可憑，從而本件經過內政部警政刑事警察局、法務部調查局先後鑑
      定，並採集被告最新之指紋再送請鑑定，其鑑定結果均為被告之左拇指與右小
      指指紋與警方採集之指紋相符，因此，該鑑定結果應無錯誤之虞，被告前揭抗
      辯，自非可採。至於該車輛及高梁酒瓶經採證後，自無留存必要，經方將之發
      還告訴人，亦無違法之處。而採集指紋以追查嫌犯，乃一般具有法律常識之人
      所深知，告訴人以其丁○○原放在駕駛座旁邊座位前面的工具箱裡面，尋獲車
      輛時發現丁○○還有其他的東西被搜，且丟在駕駛座旁邊的座椅上面及座位底
      下（見本院九十一年四月二日訊問筆錄），因認嫌犯翻動該物品，要求警方採
      指紋，應屬正辦，告訴人未保留現場待鑑識組人員至現場採取指紋，逕將車開
      到派出所，雖有破壞現場，增加採證之困難，惟不得據此否定在丁○○瓶上所
      採得指紋之證據力。又警方於高梁酒上採到數枚指紋，現場採集其中六枚指紋
      再補被害人指紋供比對，只有二枚反應出是被告戊○○的指紋，於九十年三月
      十日採指紋送驗，業據證人即台北縣警察局中和分局偵查員林萬春於偵查時證
      述明確，被告辯稱警方無法把真正採到全部指紋送鑑定云云，應非實情，而除
      高梁酒瓶外，其他如駕駛座或車門等，是否留有指紋或有無採證之實益，乃採
      證實務問題，且本件所採得指紋分別經警方及原審送請鑑定，鑑定結果均為被
      告之左拇指與右小指指紋與警方採集之指紋相符，鑑驗報告並詳列其「比對論
      據」（見偵查卷第十一頁），被告及辯護人聲請再傳刑事局鑑識人員到庭說明
      ，究竟有二指指紋完全相符、類似或近似，另聲請再傳車主乙○○為何知道採
      集指紋？為何稱車內才能採到指紋？為何不能保留現場不動等待鑑識組人員來
      現場採取指紋，任意開走車輛到派出所？該開鎖進入車內之人與開門駕駛小貨
      車到警局派出所之人之指紋有無留在駕駛座或車門上？為何警方無法把真正採
      到全部指紋送鑑定云云，核無必要。
（五）再據告訴人於警訊時指稱：該高梁酒係伊以每瓶二百五十元之價格購買，於三
      月十日該自小客車失竊前一個月便放置右前座之置物箱內，因所剩不多，所以
      就沒有再將高梁酒拿出來飲用購買：：伊絕無和戊○○喝過（參見偵查卷第十
      頁背面），於原審審理時供陳：車內的高梁酒是伊失竊前一個月在一般雜貨店
      買的，從失竊到查獲為止無法判斷高梁酒有沒有人喝過，伊不認識被告等語（
      原審九十年十一月二十九日訊問筆錄），參諸證人即曾經使用失竊車輛之告訴
      人弟弟丙○○亦證述不認識被告，從未載過被告等語（參見原審九十一年一月
      二十三日審理筆錄），再觀之該酒瓶購買至尋獲車輛時已有一個多月，因酒瓶
      內之酒所剩不多，在車輛失竊前，告訴人或其他人均曾因喝酒而碰觸過該酒瓶
      ，然據警方於車內所採集之數枚指紋中，與原審當庭所採集被告及告訴人之指
      紋送請鑑定，在該酒瓶上殘留之指紋，卻無法鑑定出告訴人或其他人之指紋在
  其上，應係其他人指紋雜亂重疊而無法鑑定出告訴人或其他人之指紋，上開鑑
      定結果卻有二枚與被告之左拇指與右小指指紋相符，綜上各情，車輛失竊前，
      由於告訴人或其弟丙○○均與被告不認識，被告應無碰觸該酒瓶之機會，而車
      輛失竊後該酒瓶上卻有被告清晰之指紋，足以推論，被告應係車輛失竊後最後
      一人碰觸過該酒瓶之人，且係二手均曾碰觸該酒瓶等情，堪以認定。
（六）綜上各節，被告所辯，顯係卸責之詞，不足採信，事證明確，被告犯行堪予認
      定。被告之上訴，核無理由，應予駁回。
據上論斷，應依刑事訴訟法第三百七十三條、第三百六十八條，判決如主文。
本案經檢察官李金定到庭執行職務。
中    華    民    國      九十一  年       四       月        三十      日
                              臺灣高等法院刑事第二十二庭
                                  審判長法  官  許  正  順
                                        法  官  林  明  俊
                                        法  官  邱  同  印
右正本證明與原本無異。
不得上訴。
                                        書記官  莊  昭  樹
中    華    民    國    九十一  年       五       月         一       日
附錄：本判決論罪科刑法條全文
中華民國刑法第三百二十條
(普通竊盜罪、竊佔罪)
意圖為自己或第三人不法之所有，而竊取他人之動產者，為竊盜罪，處五年以下有期
徒刑、拘役或五百元以下罰金。
意圖為自己或第三人不法之利益，而竊佔他人之不動產者，依前項之規定處斷。
前二項之未遂犯罰之。
